臺灣高等法院刑事裁定
110年度毒抗字第308號
抗  告  人  
即  被  告  郭凱祥



上列抗告人因違反毒品危害防制條例案件，不服臺灣新北地方法
院110年度毒聲字第75號，中華民國110年2月4日裁定（聲請案號
：臺灣新北地方檢察署109年度毒偵字第4748號、110年度聲觀字
第36號），提起抗告，本院裁定如下：
    主  文
抗告駁回。
    理  由
一、原裁定意旨略以：
　㈠抗告人即被告甲○○基於施用第二級毒品之犯意，於民國109年
    5月30日晚間8時許，在新北市新店區某工地外之廁所內，以
    將甲基安非他命置於玻璃球內以火燒烤吸食煙霧之方式，施
    用第二級毒品甲基安非他命，嗣經警於當晚11時19分許，在
    新北市新店區屈尺路（聲請意旨誤載為「區尺路」）125號
    前查獲因另案受通緝之抗告人，抗告人並於檢察事務官詢問
    及原審訊問時均坦承前開犯行，且其翌日（31日）中午12時
    40分許為警所採集之尿液經送驗後，檢驗結果呈安非他命、
    甲基安非他命陽性反應，足認抗告人前開任意性自白應堪信
    屬實。
　㈡抗告人前因施用毒品案件，經臺灣臺中地方法院以94年度毒
    聲字第895號裁定送觀察、勒戒後，認無繼續施用毒品之傾
    向，於94年8月5日執行完畢釋放出所，並由臺灣臺中地方檢
    察署檢察官以94年度毒偵字第3541號為不起訴處分確定。其
    後抗告人雖多次再犯施用毒品罪，惟均經法院依法判處罪刑
    後執行，未再接受觀察、勒戒或強制戒治，是抗告人為本案
    施用第二級毒品之犯行，距其最近一次因施用毒品經觀察、
    勒戒執行完畢日（即94年8月5日）已逾3年，即應再令觀察
    、勒戒，檢察官之聲請於法有據，爰令抗告人入勒戒處所執
    行觀察、勒戒，其期間不得逾2月。
二、抗告意旨略以：抗告人自109年5月30日入監執行，迄今為止
    已執行8個月之有期徒刑，已經不可能再施用毒品了，抗告
    人另有照顧服務員之結業證書，出監後即可展開新生活，故
    請考量政府以治療代替刑罰之立法宗旨，給予抗告人戒癮治
    療之機會。
三、查被告行為後，毒品危害防制條例第20條第3項、第23條第2
    項等規定，於109年1月15日經總統華總一義字第1090000409
    1號令修正公布，並自公布後6個月即於109年7月15日施行，
    依據修正後毒品危害防制條例第20條第3項、第23條第2項之
    立法意旨，對施用毒品之「病患性犯人」，立法已調整其刑
    事政策，放寬觀察、勒戒或強制戒治之適用時機，僅於觀察
    、勒戒或強制戒治執行完畢釋放後，3年內再犯第10條之罪
    者，始應依法追訴或裁定交付審理，如已超過3年，不論幾
    犯，均應再予機構內、外之處遇機會，此即「定期治療」之
    新模式，與刑事制裁交替運用，以期控制、改善至其戒除毒
    癮。亦即，前揭規定中所指「3年後再犯」，只要本次再犯
    （不論修正施行前、後）距最近1次觀察、勒戒或強制戒治
    執行完畢釋放，已逾3年者，即該當之，不因其間有無犯第1
    0條之罪經起訴、判刑或執行而受影響（最高法院109年度台
    上字第3826號判決意旨參照）。
四、原裁定核無違誤：　　
　㈠前揭施用第二級毒品之事實，業據抗告人於檢察事務官詢問
    、原審訊問時均坦承不諱，其此次為警所採集之尿液經送驗
    ，以酵素免疫分析法及氣相層析質譜儀分析法檢驗後，尿液
    中確呈安非他命、甲基安非他命陽性反應，檢體編號核亦相
    符，此有臺灣新北地方檢察署檢察官強制到場（強制採驗尿
    液）許可書、新北市政府警察局受採集尿液檢體人姓名及檢
    體編號對照表（檢體編號H0000000）、台灣檢驗科技股份有
    限公司109年6月12日濫用藥物檢驗報告在卷可稽，故抗告人
    施用第二級毒品之犯行應堪認定。
　㈡抗告人前因施用毒品案件，經臺灣臺中地方法院裁定送觀察
    、勒戒後，認無繼續施用毒品之傾向，於94年8月5日執行完
    畢釋放出所，並由臺灣臺中地方檢察署檢察官以94年度毒偵
    字第3541號為不起訴處分確定，其後抗告人雖多次再犯施用
    毒品罪，惟均經法院依法判處罪刑後執行，而未再接受觀察
    、勒戒或強制戒治，上情均有本院被告前案紀錄表在卷可稽
    ，而抗告人本次施用第二級毒品之日期為109年5月30日，距
    其最近一次因施用毒品經觀察、勒戒執行完畢日（即94年8
    月5日）已逾3年，縱抗告人前曾另犯施用毒品罪經起訴、判
    刑、執行，依據前揭說明，本案仍應依修正後之毒品危害防
    制條例第20條第3項、現行第24條等規定，由檢察官視抗告
    人之個案情形是否適合觀察、勒戒或強制戒治，或給予抗告
    人附命完成戒癮治療緩起訴處分之機會。　　　
　㈢而按毒品危害防制條例第24條雖經修正，但尚未生效，原第2
    4條第1項、第3項分別規定「本法第20條第1項及第23條第2
    項之程序，於檢察官先依刑事訴訟法第253條之1第1項、第2
    53條之2之規定，為附命完成戒癮治療之緩起訴處分時，或
    於少年法院（地方法院少年法庭）認以依少年事件處理法程
    序處理為適當時，不適用之」、「第1項所適用之戒癮治療
    之種類、其實施對象、內容、方式與執行之醫療機構及其他
    應遵行事項之辦法及完成戒癮治療之認定標準，由行政院定
    之」。可見立法者旨在設計多元處遇，以達對施用毒品者有
    效之治療，而究採機構或社區處遇方式，則賦予檢察官裁量
    權，與聲請觀察、勒戒應經法院裁定截然不同，該兩種處遇
    方式，乃並行而非何者優先，檢察官自得按照個案情形，依
    法裁量決定採行何者為宜，法院原則上應尊重檢察官職權之
    行使，僅就檢察官之判斷有違背法令、事實認定有誤或其他
    裁量重大明顯瑕疵等事項，予以有限之低密度審查。為使檢
    察官上開關於處遇方式之裁量有其準則可憑，且具體化戒癮
    治療之實施辦法，行政院依現仍有效之同條例第24條第3項
    之授權，訂定「毒品戒癮治療實施辦法及完成治療認定標準
    」，其中第2條第2項明定：「被告有下列情事之一時，不適
    合為附命完成戒癮治療之緩起訴處分。但無礙其完成戒癮治
    療之期程者，不在此限：一、緩起訴處分前，因故意犯他罪
    ，經檢察官提起公訴或判決有罪確定。二、緩起訴處分前，
    另案撤銷假釋，等待入監服刑。三、緩起訴處分前，另案羈
    押或執行有期徒刑。」考其理由，除衡量各款情事對戒癮治
    療之期程可能實際有所妨礙之外，根據刑事訴訟法緩起訴處
    分之要件而為體系觀察，該標準亦認應考量被告前案素行狀
    況，以決定被告是否適宜接受附命完成戒癮治療之緩起訴處
    分，尤以其中第1款便係如此，畢竟檢察官是否為緩起訴處
    分，仍應參酌「刑法第57條所列事項（按如第4款犯罪行為
    人之生活狀況、第5款之品行等）及公共利益之維護」（刑
    事訴訟法第253條之1第1項參照），並非被告初犯施用毒品
    罪，便可逕認被告適宜接受戒癮治療，或認對之為緩起訴處
    分乃適當，併此指明。
　㈣經查，抗告人前因①施用第二級毒品，經原審法院以94年度簡
    上字第711號判決判處有期徒刑6月；②販賣第二級毒品未遂
    ，經原審法院以96年度訴字第2646號判決判處有期徒刑3年8
    月；③施用第二級毒品，經原審法院以96年度易字第2413號
    判決判處有期徒刑8月；④施用第二級毒品，經臺灣桃園地方
    法院以101年度審易字第2392號判決判處有期徒刑10月；⑤施
    用第二級毒品，經臺灣臺北地方法院以102年度審易字第110
    號判決判處有期徒刑9月；⑥施用第二級毒品，經原審法院以
    102年度易字第611號判決判處有期徒刑10月；⑦施用第二級
    毒品，經臺灣士林地方法院以104年度審易字第1574號判決
    判處有期徒刑11月（本院駁回上訴確定）；⑧施用第二級毒
    品，經本院以105年度上易字第1923號判決判處有期徒刑11
    月；⑨施用第二級毒品，經臺灣臺中地方法院以108年度易字
    第2069號判決判處有期徒刑11月；⑩施用第二級毒品，經臺
    灣基隆地方法院以108年度基簡字第1123號判決判處有期徒
    刑3月；⑪施用第二級毒品，經臺灣臺北地方法院以108年度
    簡字第2526號判決判處有期徒刑5月，均有本院被告前案紀
    錄表在卷可稽，則抗告人此十數年來有前揭多次施用毒品之
    前科，甚至曾因販賣毒品未遂經論罪科刑，顯見其對毒品之
    依賴頗深、對毒品相關刑罰反應極為薄弱，其雖於原審訊問
    及抗告意旨中請求給予戒癮治療之機會云云，然而，考量抗
    告人前開長期施用毒品之前科紀錄，幾乎一經執行完畢即不
    斷再犯，實難期待其順利完成戒癮治療之期程，參考上開法
    令規定之精神，自有令其入勒戒處所實施強制力較高之觀察
    、勒戒之必要，檢察官審酌後認為抗告人不適合為附命完成
    戒癮治療之緩起訴處分，尚屬有理，原審認定檢察官並無濫
    用裁量權之情形，核無違誤，抗告人提起抗告稱希望以戒癮
    治療代替觀察、勒戒，並無理由。　
五、綜上，原審依上開卷證資料，認抗告人施用第二級毒品犯行
    明確，故依檢察官聲請，裁定抗告人應送勒戒處所執行觀察
    、勒戒，期間不得逾2月，核屬有據，抗告人執前詞提起抗
    告，請求撤銷原裁定，為無理由，應予駁回。
六、據上論斷，應依刑事訴訟法第412條，裁定如主文。
中　　華　　民　　國　　110 　年　　3 　　月　　30　　日
                    刑事第八庭  審判長法  官  陳世宗  
                                      法  官  周明鴻
                                      法  官  吳勇毅
以上正本證明與原本無異。
不得再抗告。
                                      書記官  許家慧
中　　華　　民　　國　　110 　年　　3 　　月　　30　　日